【裁判字號】    95,訴,1858
【裁判日期】    970222
【裁判案由】    詐欺等
【裁判全文】
臺灣板橋地方法院刑事判決              95年度訴字第1858號
公  訴  人  臺灣板橋地方法院檢察署檢察官
被      告  己○○
            申○○
上列被告等因詐欺等案件，經檢察官提起公訴（94年度偵字第60
10號、95年度偵字第3804號）及移送併案審理（96年度偵字第25
10、2511號），本院判決如下：
    主  文
己○○、申○○共同常業詐欺，各處有期徒刑壹年肆月，分別減
為有期徒刑捌月。如附表一、二所示偽造之署押均沒收。
    事  實
一、己○○、申○○與其他姓名、年籍不詳之成年員工共同基於
    意圖為自己不法所有之常業詐欺犯意聯絡，由己○○以其不
    知情之弟庚○○（即「哈尼噶照」）名義設立昱勳國際有限
    公司（以下簡稱「昱勳公司」），從事代辦信用卡之業務，
    自民國91年12月間某日起至93年9 月間某日止，連續於不詳
    時間，在臺北縣永和市○○路○ 段7 號3 樓，未經附表一所
    示被害人辰○○等人之同意，冒用被害人等名義，填載如附
    表一所示信用卡或現金卡申請書，並偽造被害人等之署押於
    該申請書上（被害人未○○部分除外），持向如附表一所示
    發卡銀行申請信用卡或現金卡，致該等銀行承辦職員陷於錯
    誤，而准予發卡。己○○與申○○於取得上開所申辦之信用
    卡後，復偽造被害人等之署押於該等信用卡背面簽名欄上，
    並承前犯意，於附表二所示時間在如附表表二所示之特約商
    店，冒用被害人等之名義，使用上開所申辦之信用卡為消費
    ，並偽簽如附表二所示被害人等之署押於刷卡簽帳單上，持
    交不知情之特約商店之店員而行使之，致各該特約商店之店
    員不疑有他，而交付其刷卡購得之物品；或以上開所申辦之
    信用卡向自動櫃員機預借現金，以不正方法從自動付款設備
    取得各該金融機構之現款；或向銀行申辦信用卡以代償他行
    信用卡之帳款，以免遭銀行追償致使案件爆發，以上均足生
    損害於上開被害人、發卡銀行及各該特約商店，並恃之維生
    ，以之為常業。嗣於94年4 月7 日16時5 分許，在臺北縣永
    和市○○路90號6 樓經警查獲，並扣得信用卡及現金卡共25
    張、丙○○、林秀娟身分證各1 張、丙○○支票本1 本、印
    章12顆、申○○名牌1 張、申請信用卡資料1 箱（約1000多
    份），始悉上情。
二、案經辰○○、壬○○、癸○○、國泰世華商業銀行股份有限
    公司、台新國際商業銀行股份有限公司、中華商業銀行股份
    有限公司、英商渣打銀行股份有限公司、聯邦商業銀行股份
    有限公司、中國信託商業銀行股份有限公司、復華商業銀行
    股份有限公司、玉山商業銀行股份有限公司、中國國際商業
    銀行股份有限公司、美商花旗銀行股份有限公司、日盛商業
    銀行股份有限公司訴由臺北縣政府警察局中和分局報請臺灣
    板橋地方法院檢察署檢察官偵查起訴。
    理  由
壹、有罪部分：
一、訊據被告己○○、申○○均矢口否認有公訴人所指之常業詐
    欺犯行，並分別辯稱如下：
    (一)被告己○○辯稱：我是昱勳公司的實際負責人，昱勳公司
      是做信用卡、現金卡等代辦業務，公司的登記負責人是我
      弟弟庚○○（即「哈尼、噶照」），他有同意。本件我弟
      弟哈尼噶照、我母親戊○○○，以及親戚吳佳穎（原名「
      丙○○」）都知道我要幫他們辦卡，也有同意。只是卡辦
      下來之後，我沒有拿給他們，由我自己使用，這部份我承
      認；至於起訴書所載的其他人的部份，有些與我無關，有
      些是他們本人自己同意辦的，我並沒有盜辦信用卡盜刷云
      云。
    (二)被告申○○辯稱：我是於91年7 月到92年5 月受雇於昱勳
      公司擔任業務主管，負責信用卡申請書的審核，由公司業
      務員在外收件後，我初步審核，再轉於大包，大包再送件
      給銀行。本件只有我弟弟未○○及我母親午○○○2 人的
      信用卡申請書是我寫的，未○○的部份有經過他的同意，
      我也有向未○○借信用卡使用，他也同意；至於午○○○
      的部份我確實未經其同意申請信用卡使用，這部分我承認
      。起訴書上所載其他人的信用卡、現金卡等，都不是我冒
      名申請的，我也不知道，而且信用卡經銀行核發後，會直
      接寄給申請人，卡片也不在我這裡，我不可能拿去盜刷云
      云。
二、本件被告己○○、申○○確有如事實欄所載之犯行等情，有
    下列證據可資證明：
    (一)證人哈尼噶照於本院審理中證稱：被告己○○是我姊姊，
      我的卡都是自己申請的，沒有委託被告己○○申請；因為
      被告己○○是我姊姊，所以她可能拿我的資料去申請，但
      我從來沒有收到過卡片。後來聯邦銀行、渣打銀行及中華
      銀行打電話來催繳，我才知道被告己○○有用我的名義申
      辦信用卡。被告己○○之前有拿我的證件去設立公司，我
      有同意，但我不知道公司經營的內容，所以被告己○○有
      我的證件，被告己○○要拿我的證件去辦信用卡，事先應
      該要經過我的同意才可以，但我沒有同意；此外，我也沒
      有拿癸○○的證件給被告己○○辦信用卡等語明確（見本
      院卷第198-200頁）。
    (二)證人戊○○○於本院審理中證稱：事前我不知道被告己○○用我的名義辦信用卡，最近有銀行打電話到家裡催繳我
      才知道。因為我沒有申請信用卡，之前收到帳單以為是詐
      騙集團，所以都撕掉也不理會。後來是警察和法院通知，
      我才問我兒子哈尼噶照，我兒子說我沒有做錯事，沒關係
      ；後來哈尼噶照才告訴我是被告己○○用我名義申請的等
      語明確（見本院卷第201 頁）。
    (三)證人吳佳穎於本院審理中證稱：被告己○○沒有跟我說要
      辦信用卡的事，她有一次到花蓮找我，說要幫我辦低收入
      戶，就把我的身分證、印章、戶口名簿拿走；事後銀行、
      法院通知說我有辦信用卡，我才發現這件事；我不曾委託
      被告己○○用我的名字辦信用卡，被告己○○也沒有拿申
      請文件給我，我也沒有填寫過信用卡、現金卡的申請書等
      語明確（見本院卷第203 、204 頁）。
    (四)證人子○○於本院審理中證稱：我只有辦過聯邦銀行的國
      民現金卡，我不認識被告己○○、申○○，我沒有委託他
      們辦卡，也沒有在申請書上簽名，也沒有將證件交給他人
      ，申請書上所寫的朋友丙○○（及證人「吳佳穎」原名）
      我不認識，甲○○則是我姊夫，但申請書上的字跡也不是
      我姊夫的。我不知道我的信用卡為何會在昱勳公司被查獲
      ，我從90年起就一直住在法鼓山，從來沒有辦過任何信用
      卡等語甚明（見本院卷第194-196 頁），且核與證人甲○○於本院審理中證稱：我與被告己○○一家都是朋友，也
      認識申○○，因為被告申○○曾在花蓮服役，當時我也在
      花蓮當警察，我知道被告己○○他們在台北有開過信用卡
      的委託公司，但正確名稱不清楚。我先前因信用卡破產，
      所以我都不談論這種問題；0000000000是我使用的手機號
      碼，被告2 人知道，因為我有發名片給他們等語相符（見
      本院卷第189-19 1頁），自堪採信。且查，依子○○聯邦
      銀行現金卡申請書所載，其所申請現金卡若經核發，卡片
      係寄送至昱勳公司地址，其後各月帳單亦係寄送至昱勳公
      司等情，此有上開申請書及帳單等件附卷可查（見94年度
      偵字第6010號卷三第133 、138- 160頁）。由此可見，被
      告2 人既分別為昱勳公司之實際負責人及業務經理，對此
      應佑之甚詳，是被告己○○再辯稱子○○之申請書係其姊
      夫甲○○拿來辦的；被告未○○再辯稱對此均不知情云云
      ，均顯屬卸責之詞，非可採信。
    (五)證人乙○○於本院審理中證稱：我只有一次請同事幫我找
      人代辦中國信託及台新銀行的加油卡，申請書都是我自己
      填的，再交給該友人送件，應該是請被告己○○他們公司
      代辦的。因為之後聯邦銀行有打電話給我，說我的資料被
      盜用，我有去問承辦行員張力平，他說該份申請書是他朋
      友交給他的，他朋友在開代辦公司，他會找他朋友處理；
      後來被告己○○有打電話給我，說可能是他們員工盜用的
      ，她會再查；但隔了一個月，我又被盜辦中國商銀的信用
      卡；後來被告己○○就沒再與我連絡等語明確（見本院卷
      第196-198 頁）。
    (六)證人辰○○於本院審理中證稱：我從來沒有申請過信用卡
      ，現在也沒有信用卡，渣打銀行、中國商業銀行、中國信
      託銀行、聯邦銀行、玉山銀行等銀行的信用卡申請書都不
      是我填的，我也沒有簽名，我也不住在申請書上所載之台
      北縣永和市○○路○ 段7 號3 樓（即昱勳公司地址），亦
      不知為何警方會在昱勳公司查到我的信用卡，我也不曾收
      過銀行的催收電話。是後來我想分期付款買機車時，車行
      老闆查我的信用紀錄，才發現我有辦信用卡，經我通知銀
      行後已取消所有信用不良紀錄等語明確（見本院卷第189-
      191 頁）。且證人辰○○前揭信用卡及帳單均係寄至昱勳
      公司地址一節，亦有辰○○於上揭銀行之申請書對帳單，
      傳真查詢國內各類掛號郵件查詢單、信用卡月結單、掛號
      號碼查詢結果資料等件附卷可考（見年度偵字第號卷一第
      127-134 、146-154 、181-21 4、245-258 頁；卷二第59
      -65 、90-107、179-191 、19 6-468頁）。
    (七)證人癸○○於本院審理中證稱：我不認識被告申○○，但
      認識被告己○○，她是我朋友哈尼噶照的姊姊，我有辦過
      一張聯邦銀行的信用卡，但渣打銀行、花旗銀行之信用卡
      我並沒有申請，也沒有收到照會電話及卡片，後來也沒有
      收到帳單。是後來有收到花旗銀行的存證信函，我覺得奇
      怪，才問被告己○○，被告己○○就說是一個叫「徐佳杉
      」的人誤拿了我的信用卡，她會告訴那個人不要再用了；
      但後來花旗銀行還是一直來催繳等語明確（見本院卷一第
      191- 194頁）
    (八)證人午○○○於偵查中具結證稱：我沒有到銀行辦過信用
      卡、現金卡，也沒有請人代辦；我並沒有請我兒子申○○
      幫我辦卡，被告申○○也沒有告訴我他要幫我辦卡的事；
      被告申○○有向我拿過證件，因為他說他要辦離婚，我也
      有問他為何要身分證。中華銀行、聯邦銀行、渣打銀行、
      日盛銀行的信用卡申請書都不是我寫的等語明確（見94年
      度偵字第6010號卷三第45-46 頁；被告2 人對此部份證言
      之證據能俱不爭執）。
    (九)證人未○○於本院審理中證稱：我自己有申請過美國運通
      的信用卡，91、92年的時候，當時我還是職業軍人，被告
      申○○跟我說他在信用卡中心工作，要做業績，所以我就
      把我的身分證件交給他辦理信用卡，後來我有收到國泰世
      華、中華銀行、聯邦銀行的信用卡，都有正常使用，其他
      的信用卡都不是我用的。當初我並沒有限定被告申○○幫
      我辦幾張卡，我也不記得我自己填過幾張信用卡申請書，
      我也不能確定可以辦幾張卡出來，我不知道銀行到底核發
      了幾張卡，但是最後我只有收到三張卡，被告申○○當時
      有跟我說如果信用卡核發下來，他缺錢要先拿去用，但是
      我不同意，後來銀行來找我的時候，才發現有的申請書上
      的資料不是我的資料，消費也都不是我消費的等語明確（
      見本院卷二第185-189 頁）。
    (十)此外，並有如附表一、二所示被害人之申請書、簽單、提
      款機監視器影像翻拍照片、搜索、扣押筆錄、扣押物品目
      錄表、切結書、信用卡月結單、對帳單、消費明細表、掛
      號郵件查詢、存證信函、歸戶查詢資料、銀行批覆書、聲
      明書、催收通知書、支付命令聲請狀、受理刑事案件報案
      三聯單、兆豐國際商銀96年1 月10日（96）兆銀字卡第00
      19號函、英商渣打銀行台北分公司96年1 月9 日（96）渣
      信字第0031號函、美商花旗銀行96年1 月10日（96）消控
      字第0033號函、國泰世華商業銀行消費金融事業處企劃推
      廣部96年1 月16日國世企推字第0960000002號函、玉山銀
      行個人金融事業處96年1 月17日玉山個（管）字第070109
      04號函、復華商業銀行96年1 月16日復信卡字第09600002
      13號函、聯邦銀行96年1 月19日（96）聯銀信卡字第0188
      號函、日盛銀行96年1 月26日（96）日銀字第0962000156
      0 號函及所附資料在卷可稽（見94年度偵字第6010號卷一
      第19-20 、73-85 、106-164 、166-258 、294-320 、同
      偵卷二第16-21 、25-85 、90-107、111-126 、130-143
      、155 、179-191 、196-468 ；同偵卷三第40-43 、51、
      66-82 、109-120 、133-163 ；94年度交查字第1426號卷
      第3-21頁、96年度他字第217 號卷第3-21頁；本院卷一第
      63- 120 頁）。
    (十一)被告己○○、申○○雖均辯稱渠等未冒名申辦如附表一所
      示被害人之信用卡，或渠等申辦前開信用卡曾得本人之同
      意云云。惟查，本件證人戊○○○係被告己○○之母、證
      人哈尼噶照係己○○之弟、證人未○○係申○○之弟、證
      人午○○○則係被告申○○之母，誼屬至親，茍被告2 人
      未為前揭犯行，上開證人迴護子女兄姐免遭刑獄尚且不及
      ，衡情自無故意設詞陷害被告2 人之可能，是證人等所為
      證言自屬可信。再者，如附表一所示被害人辰○○等人之
      信用卡及帳單，係寄送至昱勳公司之地址，而被告己○○
      係昱勳公司之實際負責人，被告申○○則為昱勳公司之業
      務經理，該公司又係以經辦信用卡送件申請為唯一業務，
      被告2 人對上情自無諉稱不知之理；是渠2 人明知客戶委
      託代辦之信用卡、現金卡，若經銀行核發卡片，或客戶持
      卡消費之每月帳單，均應寄送予客戶收受，始為合理；而
      上開客戶之信用卡及消費帳單卻有寄送至昱勳公司收受之
      情形，其不合理之處顯而易見，是被告2 人既知上情，再
      辯稱不知有冒名申辦信用之事云云，顯非可信。
    (十二)綜上調查，被告2 人前揭所辯顯違常情，均要屬事後卸飾
      之詞，不足採信。本件事證明確，被告2 人犯行均堪認定
      。
三、查被告行為後，刑法業於94年2 月2 日修正公布，95年7 月
    1 日起施行，其中與本件有關部分之第2 條、第28條、第55
    條、第56條、第340 條均業已修正。按「行為後法律有變更
    者，適用行為時之法律，但行為後之法律有利於行為人者，
    適用最有利於行為人之法律」，修正後刑法第2 條第1 項定
    有明文。此條規定係規範行為後法律變更所生新舊法比較適
    用之準據法，本身尚無新舊法比較之問題，於新法施行後，
    應一律適用新法第2 條第1 項之規定，為「從舊從輕」之比
    較，先予敘明，再按本次法律變更，比較時應就罪刑有關之
    共犯、未遂犯、想像競合犯、牽連犯、連續犯、結合犯，以
    及累犯加重、自首減輕暨其他法定加減原因（如身分加減）
    與加減例等一切情形，綜其全部罪刑之結果而為比較（最高
    法院95年5 月23日95年度第8 次刑事庭會議決議參照）。茲
    就本件新舊法比較結果敘述如下：
    (一)被告行為後，刑法第56條連續犯之規定及同法第55條牽連
      犯之規定，均業於94年1 月7 日修正公布刪除，並於95年
      7 月1 日施行，則被告之犯行，因行為後新法業已刪除連
      續犯及牽連犯之規定，此刪除雖非犯罪構成要件之變更，
      但顯已影響行為人刑罰之法律效果，自屬法律有變更，依
      新法第2 條第1 項規定，比較新、舊法之結果，以舊法得
      論以一罪之規定較有利於被告。
    (二)另刑法第340 條常業詐欺之規定亦經同時刪除，比較新舊
      法之結果，依舊法論處常業詐欺罪之法定刑度雖較高，惟
      如依新法，應論以數個刑法第339 條之詐欺罪，數罪併罰
      以定其應執行刑，本件被告2 人所犯詐欺行為次數甚多，
      兩相比較之結果仍應以依舊法論以一個常業詐欺罪較有利
      於被告。
    (三)查修正前刑法第28條規定：「2人以上共同實施犯罪之行
      為者，皆為正犯。」，修正後刑法第28條規定：「2人以
      上共同實行犯罪之行為者，皆為正犯。」。修正後刑法第
      28條規定之共同正犯，基於個人責任原則及法治國人權保
      障，限於直接從事構成犯罪事實之行為者（含共謀共同正
      犯），排除「陰謀共同正犯」及「預備共同正犯」之類型
      ，是修正後之共同正犯之可罰性要件之範圍業已限縮，應
      以修正後之規定較有利於行為人，惟本件被告2 人既係直
      接從事構成犯罪事實之行為，無論依修正前後之規定，均
      構成共同正犯。
四、查被告己○○、申○○意圖為自己不法之所有，以詐術使人
    將本人之物交付，並恃之維生，或以詐術由自動付款設備提
    領財物；又偽造他人之署名，冒名申請信用卡、現金卡，並
    持以偽簽簽單、刷卡消費，核渠等所為均係犯刑法第340 條
    之常業詐欺罪、同法第339 條之2 第1 項之以不正方法由自
    動付款設備取得他人之財物罪、及同法第216 條、第210 條
    之行使偽造私文書罪。又渠等偽造署押之行為，係偽造私文
    書之部分行為，且應為行使偽造私文書之高度行為所吸收，
    均不另論罪。被告2 人及其他昱勳公司成年員工共犯間，就
    上開犯行均有犯意聯絡及行為分擔，均為共同正犯。又渠等
    多次行使偽造私文書、以不正方法由自動付款設備取得他人
    之財物之行為，均時間緊接，所犯構成要件相同之罪，顯均
    係基於概括之犯意反覆為之，應分別依修正前刑法第56條之
    規定論以一罪並加重其刑。又渠等所犯上開三罪間，有方法
    、目的之牽連關係，應依修正前刑法第55條牽連犯之規定論
    以一較重之常業詐欺罪。至檢察官請求併案審理部分，其中
    雖有部分事實未據起訴（另有部分事實與原起訴事實同一）
    ，惟該部分既與本院前揭論罪科刑部分有上開裁判上一罪關
    係，本院自應併予審理，附此敘明。
五、爰審酌被告2 人正值年輕力壯，不思以正當手段謀求生計，
    竟趁經營信用代辦業務之便，冒用他人之名義申辦信用卡、
    現金卡，再持之刷卡消費，以遂其私利，渠等犯罪之動機、
    目的、手段均殊非可取，所為嚴重危害國家金融秩序、造成
    銀行重大損失、損及受害人之財務信用，所生危害殊屬非輕
    ，渠2 人犯罪後猶未坦承全部犯行，態度尚難稱良好等一切
    情狀，分別量處如主文所示之刑，以示懲儆。又被告2 人本
    件犯罪時間，均係在96年4 月24日前，合於中華民國九十六
    年罪犯減刑條例所定得予減刑之規定，應依同條例第2 條第
    1 項第3 款之規定減其刑為二分之一。至如附表一、二所示
    偽造之署押，均應依刑法第219 條之規定沒收之。
貳、不另為無罪之諭知部分：
一、公訴意旨另以：被告己○○、申○○2 人除犯如事實欄所載
    之犯行外，尚對被害人壬○○、辛○○、寅○○、酉○○、
    卯○○、楊孟涵、巳○○等亦有冒名申請信用卡、現金卡及
    盜刷、盜用信用卡、現金卡等犯行；亦有偽造未○○之署押
    申請信用卡，因認被告2 人就上開犯行亦應成立相同罪名云
    云。
二、按犯罪事實，應依證據認定之，無證據不得認定其犯罪事實
    ；又不能證明被告犯罪者，應諭知無罪之判決，刑事訴訟法
    第154 條第2 項、第301 條第1 項分別定有明文。又刑事訴
    訟上證明之資料，無論為直接或間接證據，均須達於通常一
    般之人均不致有所懷疑，而得確信其為真實之程度，始得據
    為有罪之認定，若其關於被告是否犯罪之證明未能達此程度
    ，而有合理懷疑之存在，致使無從形成有罪之確信，根據「
    罪證有疑，利於被告」之證據法則，即不得遽為不利被告之
    認定，亦有最高法院76年台上字第4986號判例可稽。其以情
    況證據（即間接證據）斷罪時，尤須基於該證據在直接關係
    上所可證明之他項情況事實，本乎推理作用足以確證被告有
    罪，方為合法，不得徒憑主觀上之推想，將一般經驗有利被
    告之其他合理情況逕予排除，此觀諸最高法院32年上字第67
    號判例意旨亦彰彰甚明。
三、經查：
    (一)就被害人未○○部分：依被害人即證人未○○於本院審理
      中證稱：當時被告申○○跟我說他在信用卡中心工作，要
      做業績，所以我就把資料提供給他做業績，並沒有限定被
      告申○○辦幾張卡，我也不記得我自己填過幾張信用卡申
      請書，我不知道銀行到底核發了幾張卡，但是最後我只有
      收到三張卡，被告申○○當時有跟我說如果信用卡核發下
      來，他缺錢要先拿去用，但是我不同意等語以觀（見本院
      卷二第188-189 頁），本件證人未○○確曾同意被告申○○為其申辦信用卡，不限張數，由此可見公訴人指訴被告
      2 人有冒名未○○申辦信用卡之行使偽造私文書行為一節
      ，尚有誤解。至被告2 人未得未○○之同意，而在其信用
      卡背面簽名，並持以刷卡使用等行為，自仍成立前揭常業
      詐欺罪，業見前述，併此說明。
    (二)就被害人壬○○部分：依壬○○聯邦國民現金卡申請書及
      渣打銀行之信用卡申請書以觀（見94年度偵字第16010 號
      卷一第115 頁、同偵卷二第241-245 頁），該2 份申請書
      上所記載之戶籍地址均為「臺北縣三重市○○里○○街72
      號5 樓」，現居地則載為「臺北縣中和市○○路○ 段70巷
      31號」，卡片寄送地址則均為寄現居地，查上開二地址均
      與址設臺北縣永和市之昱勳公司無關。且依證人即被害人
      壬○○於警詢、偵查中之證述（見同上偵卷一第25-27 、
      同上偵卷三第30-31 頁），亦僅係證稱其遭他人冒名申辦
      信用卡及盜用等語，並不能據以推論確係被告二人所為。
      另依卷附提款機監視錄影機拍攝之盜用信用卡預借現金之
      畫面以觀（見同上偵卷二第155 頁），固可辨認該提款之
      人應係被告己○○無誤，惟該監視器畫面之提款時間係在
      93 年2月2 日11時6 分許，依起訴書附表所載，被害人壬○○遭盜刷之信用卡於該日並無任何消費或預借現金之紀
      錄，是前開監視器畫面亦不能證明被告2 人與被害人壬○○所受前開損害有何關聯性。綜上所述，於別無積極證據
      之情形下，本院自難遽認被告2人確涉有此部分犯行。
    (三)就被害人辛○○部分：
      1.就被害人辛○○之中華銀行東森得意卡申請書（見同上
        偵卷二第13頁）之記載以觀，其上所載申請人辛○○之
        住址係在「南投縣埔里鎮○○路261 巷11號11樓之1 」
        ，職業欄「鳴華代書事務所」亦在南投地區，核其情狀
        尚難認與被告2 人所經營位於臺北縣永和市之昱勳公司
        有何關聯。
      2.就被害人辛○○之復華銀行白金卡申請書（見同上偵卷
        二第227-228 頁）之記載，其勾選核發信用卡後之寄送
        地址固為昱勳公司，惟依卷附該卡片之消費資料以觀，
        多係因搭乘飛機，在台北航空站、花蓮航空站刷卡購買
        復興航空公司之機票等消費，而衡諸吾國社會常情，購
        買機票搭乘飛機需核對身分證件，尚難持冒名他人之信
        用卡代刷機票，故本件前開復華銀行白金卡應係辛○○
        自己持卡消費使用。
      3.另依被害人辛○○之渣打銀行信用卡申請書（見同上偵
        卷一第259 頁）之記載以觀，核發信用卡後之寄送地址
        固為昱勳公司，惟該份信用卡已註明係用以代償積欠他
        行之債務，故衡情應屬辛○○本人所申請，否則被告2
        人冒辛○○之名申請信用卡，卻用以清償辛○○個人之
        債務，毫無盜用之實益，其不合理處實顯而易見。
      4.此外，依卷附被害人子○○台新銀行代償卡申請書所載
        （見同上偵卷三第133 頁），該份申請書之業務員即為
        「辛○○」無誤。是本件被告己○○辯稱辛○○是昱勳
        公司的員工，她的卡片應該是自己申請使用的一節，尚
        非無稽。
      5.末查，本件被害人辛○○並未對被告2 人提出告訴，亦
        未曾於警詢、偵查中到場製作筆錄，本院審理中復履傳
        不到，是渠若確遭被告2 人冒名申辦信用卡盜用，豈有
        如此不聞不問之理？是本院綜上調查證據結果，自難遽
        認被告2 人確涉有此部分犯行。
    (四)就被害人寅○○部分：公訴意旨認被告2人有冒名寅○○
      申辦信用卡使用一節，除中華銀行函片一紙（見94年度偵
      字第6010號卷二第21頁）載明該銀行有受害外，別無其他
      書證或供述證據加以佐證。且依上開函片所載，該行客戶
      寅○○申請信用卡之寄送地址為：臺北市○○區○○里○○街46號3 樓，帳單寄發地址則為：臺北市○○區○○路
      210 號2 樓，均難認與設於臺北縣永和市之昱勳公司有何
      關聯，本院自難遽認被告2人確涉有此部分犯行。
    (五)就被害人酉○○部分：公訴意旨雖認被告2人有冒名酉○○申辦信用卡使用云云，惟查，依酉○○渣打銀行信用卡
      申請書（見同上偵卷二第216 頁）之記載以觀，酉○○之
      住址記載為「臺北市○○區○○路1 段281 號3 樓」，職
      業則為「家管」，並勾選如核卡應寄上開住址，是本件渣
      打銀行若有核發信用卡，該信用卡亦係寄至臺北市○○區
      ○○路1 段281 號3 樓，與址設臺北縣永和市之昱勳公司
      尚難認有何關聯性，此外，即別無其他書證或供述證據加
      以佐證，本院自難遽認被告2 人確涉有此部分犯行。
    (六)就被害人卯○○部分：證人卯○○已於本院審中證稱：我
      是經過湯秀蘭的介紹到昱勳公司兼差，我只是掛名，另外
      還有楊孟涵也是我朋友，是做直銷認識的，都有在昱勳公
      司兼差，我以前有復華銀行的信用卡，也有合作金庫的信
      用卡，復華銀行信用卡申請書是我自己寫的沒有錯，申請
      書上的地址是我以前住的地方，我也有收到卡片，至於是
      何人幫我辦的，因為時間太久，我已經忘記了等語（見本
      院卷一第182-185 頁），甚為明確。足見本件公訴人所指
      卯○○之信用卡，實際上並非被告2 人冒名申辦使用，而
      係卯○○本人申辦使用無疑，是本院自難認被告2 人就此
      部分亦成立犯罪。
    (七)就被害人楊孟涵部分：依楊孟涵之復華銀行白金卡申請書
      以觀（見同上偵卷一第280 頁），該信用卡申請書上住址
      欄記載為「臺北縣士林區○○路428 巷41號2 樓」，職業
      則記載為在「高龍通信股份有限公司」上班，而該公司係
      址設臺北市○○○路145 巷5 號2 樓；另該份申請書係勾
      選如核卡應寄上開公司地址。惟上開二個地址均難認與址
      設臺北縣永和市之昱勳公司有何關聯。而楊孟涵曾於昱勳
      公司擔任兼職人員一節，亦經證人卯○○證述如前。此外
      ，楊孟涵於本案亦未曾對被告2人提出告訴，亦未曾於警
      詢、偵查中到場製作筆錄，本院審理中復履傳不到，是渠
      若確遭被告2 人冒名申辦信用卡盜用，豈有如此不聞不問
      之理？是本件被告己○○辯稱：楊孟涵是昱勳公司的員工
      ，她的信用卡應該是自己辦的等語，尚非全然無憑。綜上
      調查結果，本院自難遽認被告2 人確涉有此部分犯行。
    (八)就被害人巳○○部分：依巳○○之渣打銀行信用卡申請書
      以觀（見同上偵卷一第197-198 頁），該信用卡係代償他
      行債務用，住址記載為「臺北縣中和市○○路○ 段128 巷
      9 弄7-2 號3 樓」，職業則記載為在「昱勳公司」上班；
      惟該份申請書係勾選如核卡應寄上開住宅地址，而非公司
      地址。另被害人巳○○之戶籍地址確係在臺北縣中和市○○路○ 段128 巷9 弄7-2 號3 樓無誤一節，亦有個人戶籍
      資料查詢1 紙附於本院卷可按。此外，巳○○於本案亦未
      曾對被告2人提出告訴，亦未曾於警詢、偵查中到場製作
      筆錄，本院審理中復履傳不到，是渠若確遭被告2 人冒名
      申辦信用卡盜用，豈有如此不聞不問之理？是本件被告己○○辯稱：巳○○是渣打銀行業務員丑○○介紹認識的，
      因為當時他想辦卡又沒有工作，才在職業欄填載是昱勳公
      司之員工等語，尚非全然無憑。綜上調查結果，本院自難
      遽認被告2 人確涉有此部分犯行。
    (九)就被害人丁○○部分：依被害人即證人丁○○於本院審理
      中證稱：我有申請過中國信託、遠東、慶豐、花旗、協富
      、美國運通、中華銀行等信用卡，但復華銀行及聯邦銀行
      的卡是為偽冒的，我申請渣打銀行的信用卡被拒絕，接到
      渣打銀行的電話才知道這件事，那兩張卡片的申請書上所
      記載鶯歌鎮的地址不是我的地址，我報警查無此址。我本
      人是在學校教書，沒有在路邊的攤位辦過信用卡，除了慶
      豐銀行的信用卡是我之前讀書辦的以外，其他的信用卡都
      是陸續有人到學校幫忙辦的，卷附復華銀行的申請資料中
      有我花旗銀行的信用卡影本，但我並沒有用花旗銀行的信
      用卡去辦過別的卡，只有在美國運通一位劉先生來我們學
      校辦卡的時候，有要我們提出花旗銀行的信用卡，填載資
      料，這張花旗銀行的信用卡我沒有遺失過，印象中是上開
      劉先生要我用另一張卡的良好紀錄來證明我沒有不良消費
      ，但我沒有注意他有影印我的信用卡，不過他有拿我的身
      分證去影印；我只有辦美國運通卡時，才有拿信用卡，其
      他都只有拿身分證而已；劉先生說他是美國運通公司的員
      工，之後我也有收到美國運通卡，至於劉先生是否就是在
      庭的被告，我不能確定，因為時間太久了等語以觀（見本
      院卷二第179-182 頁）。被害人丁○○之證件影本應係遭
      自稱為美國運通公司的劉先生所冒用，尚難遽認係被告2
      人所為。另依被害人丁○○遭冒用之復華銀行及聯邦銀行
      信用申請書之記載（見96年度他字第217 號卷第20頁；94
      年度偵字第6010號卷一第271 頁），2 份申請書上請求銀
      行核卡後寄送之地址均為「臺北縣鶯歌鎮○○街17 號 」
      ，衡情應係同一犯罪者所為，且與址設臺北縣永和市之昱
      勳公司尚無何關聯性可言。從而，本院自難遽認被告2 人
      涉有此部分犯行。
四、綜上所述，審究公訴人提出之所有證據，並無證據足資證明
    被告2 人有前述犯行，此外，本院復查無其他積極證據足資
    認定被告有何公訴人所指上開部分之犯行，揆諸首開說明，
    此部分因不能證明被告犯罪，自難遽論被告2 人就上開被害
    人部分亦涉犯有常業詐欺之罪責；惟上開不能證明被告2 人
    共同犯罪部分，公訴人認與被告2 人上揭已起訴判決有罪部
    分，有裁判上一罪關係，爰均不另為無罪之諭知，併此敘明
    。
據上論斷，應依刑事訴訟法第299 條第1 項前段，刑法第2 條第
1 項前段、第28條、第210 條、第216 條、第339 條之2 第1 項
、第219 條，修正前刑法第340 條、第55條，中華民國九十六年
罪犯減刑條例第2 條第1 項第3 款、第7 條，判決如主文。
本案經檢察官陳旻源到庭執行職務。
中    華    民    國    97    年    2     月    22    日
              刑事第十三庭審判長法  官  李麗珠
                                法  官  俞秀美
                                法  官  許映鈞
以上正本證明與原本無異
如不服本判決應於送達後10日內向本院提出上訴狀
                                書記官  范煥堂
中    華    民    國    97    年    2     月    25    日
附錄本案論罪科刑法條全文：
中華民國刑法第216條
行使第210條至第215條之文書者，依偽造、變造文書或登載不實
事項或使登載不實事項之規定處斷。
中華民國刑法第210條
偽造、變造私文書，足以生損害於公眾或他人者，處5年以下有
期徒刑。
中華民國刑法第339條之2
意圖為自己或第三人不法之所有，以不正方法由自動付款設備取
得他人之物者，處3年以下有期徒刑、拘役或1萬元以下罰金。
以前項方法得財產上不法之利益或使第三人得之者，亦同。
中華民國刑法第340條
以犯第339條之罪為常業者，處1年以上7年以下有期徒刑，得併
科5萬元以下罰金。


司法院資訊處製作；財團法人民間司法改革基金會備份。
